臺灣桃園地方法院民事判決            100年度家訴字第182號
原      告  台新國際商業銀行股份有限公司
法定代理人  蔡榮棟
訴訟代理人  陳俊宏
被      告  鄭福生
            阮詩紅
上列當事人間請求改用夫妻分別財產制事件，本院於民國100 年
6 月30日言詞辯論終結，判決如下：
    主  文
被告鄭福生與被告阮詩紅間之夫妻財產制應改用分別財產制。
訴訟費用由被告負擔。
    事實及理由
一、原告起訴主張略以：
  (一)緣被告鄭福生積欠原告新台幣（下同）412,606 元帳款未付
    ，又原告經強制執行扣押被告鄭福生之財產，惟全未受償，
    而經鈞院核發96年度執華字第20746 號債權憑證予原告在案
    ，其後又經鈞院以100 年度司執字第25982 號強制執行無結
    果終結。
  (二)被告鄭福生、阮詩紅為夫妻，婚姻關係現仍存續中，但並未
    約定夫妻財產制，應以法定財產制為其夫妻財產制，為執行
    被告鄭福生對其配偶阮詩紅所得主張之剩餘財產分配請求權
    ，爰依民法第1011條規定，訴請判准被告二人之夫妻財產制
    改用分別財產制等語。並聲明：如主文所示。
二、被告鄭福生陳述略以：我不知道我還有欠款，我有接到原告
    公司電話，但我還有小孩要養，希望可以每月3000、5000元
    慢慢還。
三、按「夫妻未以契約訂立夫妻財產制者，除本法另有規定外，
    以法定財產制，為其夫妻財產制。」，民法第1005條定有明
    文。次按「債權人對於夫妻一方之財產已為扣押，而未得受
    清償時，法院因債權人之聲請，得宣告改用分別財產制。」
    ，民法第1011條亦有明文，而該法條之立法意旨，係為貫徹
    物權法定主義及保護交易安全，同時避免夫妻藉登記夫妻財
    產制之方式，逃避債權人之強制執行，基此，該條法文所稱
    「未得受清償」，包括全無可扣押之物或所扣押之物數量不
    足，及所扣押之財產不足清償該為扣押之債權人債權等情形
    在內（最高法院89年度臺上字第854 號判決意旨參照）。
四、經查，原告主張被告二人為夫妻關係，原告為被告鄭福生之
    債權人，被告鄭福生查無可供執行之財產，原告之債權仍未
    能獲得清償等節，業據原告提出戶籍謄本、本院96年度執華
    字第20746 號債權憑證及法人及夫妻財產制登記公告查詢資
    料（均為影本）等件為證；被告二人到庭亦不否認原告上揭
    主張，是可堪認原告之主張為真實。從而，原告請求宣告被
    告鄭福生與被告阮詩紅間改用分別財產制，核屬有據，應予
    准許。
五、據上結論：本件原告之訴為有理由，爰依民事訴訟法第385
    條第1 項、第78條、第85條第1 項前段，判決如主文。
中    華    民    國   100    年    7     月    8     日
                  家事法庭  法  官  陳清怡
以上正本係照原本作成。
如對本判決上訴應於判決送達後20日內向本院提出上訴狀（須附
繕本），並繳納上訴費用新臺幣4,500元。
中    華    民    國  100     年    7     月    8     日
                            書記官  楊書棼